臺灣臺中地方法院民事判決　九十一年度訴字第二一二七號
　　原　　　告　合作金庫銀行股份有限公司
　　法定代理人　丙○○
　　訴訟代理人　丁○○
　　　　　　　　劉光明
　　被　　　告　甲○○
　　　　　　　　乙○○
　　　　　　　　戊○○
右當事人間請求清償借款事件，本院判決如左：
    主      文
被告應連帶給付原告新台幣壹佰零捌萬元，及自民國九十年二月二十五日起至清償日
止，按週年利率百分之捌點捌計算之利息，暨自民國九十年三月二十六日起至清償日
止，其逾期在六個月以內者，按上開利率百分之十，超過六個月者，就超過部分，按
上開利率百分之二十計算之違約金。
訴訟費用由被告連帶負擔。
    事　　　實
甲、原告方面：
  一、聲明：如主文第一項所示。
  二、陳述：被告甲○○於八十五年四月二十五日邀同其餘被告乙○○、戊○○為連
      帶保證人，向原告借款一百二十萬元，並約定利息按年息百分之八點八計算，
      清償日期為八十八年四月二十五日，應按月繳息，如遲延履行時，即喪失期限
      利益，全部債務視為到期，除仍按上開利率計息外，其逾期清償在六個月以內
      者，按上開利率百分之十，超過六個月者，按上開利率百分之二十計付違約金
      。詎被告借得上開款項後，自九十年二月二十五日起即未再給付分文利息，依
      約已喪失期限利益，全部債務視為到期，迄尚欠本金一百零八萬元及如主文第
      一項所示之利息、違約金。爰提起本件訴訟，請求被告連帶給付如主文第一項
      所示之金額。
  三、證據：提出借據一紙、授信約定書三份（以上均為原本）、放款結清戶交易明
      細表、他項權利證明書、抵押權設定契約書、活期性存款開戶印鑑卡、轉帳貸
      方及借方傳票各一份（除放款結清戶交易明細表外，其餘均為影本）為證。
乙、被告方面：
壹、被告甲○○部分：
  一、聲明：求為判決駁回原告之訴，如受不利判決，願供擔保請准免為假執行。
  二、陳述：授信約定書上之簽名及印章雖為真正，但本件借款伊並不知情，借據上
      之簽名係共同被告乙○○所為，印章亦係其所蓋用。
貳、被告乙○○部分：同意原告之請求。
參、被告戊○○部分：未於言詞辯期日到場，亦未提出書狀作何聲明或陳述。
    理　　　由
一、本件被告戊○○經合法通知，未於言詞辯論期日到場，核無民事訴訟法第三百八
    十六條各款所列情形，爰依原告之聲請，由其一造辯論而為判決。
二、查本件借款之貸與人原係台中市第一信用合作社（以下簡稱一信），惟因一信已
    於九十年九月十四日起由合作金庫銀行股份有限公司（以下簡稱合庫）概括承受
    全部營業及資產、負債，此有財政部九十年九月十四日台財融（三）字第○九○
    三○○○一四九號函一份附卷可參，是依法自應由合庫以原告名義提起本件訴訟
    ，合先敘明。
三、本件原告主張被告甲○○於八十五年四月二十五日邀同被告乙○○、戊○○為連
    帶保證人，向其借款一百二十萬元，約定利息按年息百分之八點八計算，借貸期
    限至八十八年四月二十五日止，應按月清償利息。詎被告借得上開款項後，自九
    十年二月二十五日起即未給付利息，依約已喪失期限利益，全部債務視為到期，
    迄尚欠本金一百零八萬元，因求為命被告應連帶給付如主文第一項所示金額之判
    決。被告乙○○固同意原告之請求；惟被告甲○○則以：本件借款伊不知情，借
    據上之簽名及印章均係共同被告乙○○所為等語，資為抗辯。
四、原告主張被告甲○○於八十五年四月二十五日以其餘被告乙○○、戊○○為連帶
    保證人，向其借用一百二十萬元，借貸期限至八十八年四月二十五日止。惟被告
    自九十年二月二十五日起即未按期給付利息，依約已喪失期限利益，全部債務視
    為到期，迄尚欠本金一百零八萬元及利息、違約金之事實，業據其提出借據一紙
    、授信約定書三件、放款結清戶交易明細表、轉帳貸方及借方傳票各一份為證，
    被告乙○○固對原告之請求為認諾，惟被告甲○○則否認有向原告借款情事，並
    辯稱：借據上之簽名及印章均係共同被告乙○○所簽署及蓋用云云。經查：
（一）按當事人於言詞辯論時為訴訟標的之認諾者，應本於其認諾為該當事人敗訴之
      判決，固為民事訴訟法第三百八十四條所明定。惟按連帶債務，債之主體雖有
      多數，但係以同一給付為債之標的，而民法第二百七十五條既規定，連帶債務
      人中之一人非基於債務人之個人關係所獲得有利益之確定判決，為他債務人之
      利益，亦生效力，則在此項法定原因下，其訴訟標的對於共同訴訟之各人，亦
      應認有合一確定之情形，而有適用民事訴訟法第五十六條第一項規定之餘地（
      參看最高法院三十三年上字第四八一○號判例）。查本件被告乙○○於九十一
      年七月二十五日言詞辯論時，雖當庭陳明對原告之請求為認諾，並經記明筆錄
      可稽，然因其就訴訟標的之法律關係逕行認諾，自形式上觀之，係不利益於其
      他共同被告之行為，則依民事訴訟法第五十六條第一項第一款之規定，對於共
      同訴訟人全體自不生效力，從而，本院自亦不得本於被告乙○○該項認諾，而
      逕為其敗訴之判決，先為敘明。
（二）次查，被告甲○○抗辯卷附借據借款人欄之簽名及蓋章並非其所為，而係共同
      被告乙○○所簽蓋等情，固為被告乙○○所是認，然被告乙○○先則陳稱：當
      初伊向一信辦理貸款時，因不符一信所定借款人之戶籍必須設於台中市之規定
      ，乃徵得甲○○之同意，以其名義向一信借款等詞，經被告甲○○否認其事，
      並陳明：伊於八十年間為伊任職之由共同被告乙○○擔任負責人之億都營造有
      限公司（以下簡稱億都公司）向一信借貸一筆款項，而在卷附之授信約定書上
      簽章，該授信約定書上所蓋用之印章係伊授權公司刻的，惟伊僅同意以伊名義
      借用八十年間該筆貸款等情後，被告乙○○即改稱；八十年間因甲○○係公司
      員工，也是股東，故曾以其名義向銀行借款，當時並未向甲○○說清楚只有借
      該筆款項，故甲○○可能不知道因有設定最高限額抵押權之關係，而可於該限
      額內向銀行循環借款。此筆借款確係伊個人使用，並由伊繳息，希望不要牽連
      到甲○○等語，依此而觀，被告甲○○固曾於八十年間因任職於被告乙○○所
      經營之億都公司，而應允被告乙○○以其名義向一信借款，然並未同意被告乙○○以其名義再向一信新借本件款項，但因被告甲○○對卷附授信約定書之真
      正既不爭執，復承認被告乙○○於借據上所加蓋之印章與授信約定書上蓋用之
      印章相同，該顆印章經其授權公司代刻後，即留存於公司等情，因此，縱令本
      件借據上之印章並非被告甲○○所親自加蓋，而被告乙○○蓋用該印章於借據
      上亦未得其同意，惟因被告甲○○所立具之授信約定書第十條已明定：凡持有
      立約人印鑑，前往一信請求返還或更換擔保物及其有關文件者，均視為立約人
      之代理人．．．，則被告甲○○就本件借款自應負授權人之責任，要無疑義。
      從而，被告甲○○以本件借款並未經其在借據上簽名蓋章表示同意為由，否認
      其與原告間存有借貸關係云云，即無可採，原告主張之前揭事實，應可採信。
五、被告甲○○向原告借用前開款項並未依約清償，而被告乙○○、戊○○又為本件
    借款之連帶保證人，既如前述，則原告自得本於消費借貸及連帶保證之法律關係
    ，請求被告連帶清償本件借款。從而，原告請求被告連帶給付一百零八萬元及如
    主文第一項所示之利息、違約金，為有理由，應予准許。
六、本件事證已臻明確，兩造其餘攻擊防禦方法與舉證，核於本件判決結果均無影響
    ，爰不逐一論駁，附此敘明。
七、被告甲○○雖陳明如受不利判決，願供擔保請准免為假執行之宣告，然因本件原
    告並未聲請供擔保准予假執行之宣告，故被告甲○○此部分之聲請，即無必要，
    爰不另為駁回之諭知，併此敘明。
八、據上論結，原告之訴為有理由，依民事訴訟法第三百八十五條第一項前段、第八
    十五條第二項，判決如主文。
中　　　華　　　民　　　國　　九十一　　年　　十二　　　月　　十八  　日
                              臺灣臺中地方法院民事第一庭
~B法　　　官　吳美蒼
右為正本係照原本作成
如對本判決上訴，須於判決送達後二十日內，向本院提出上訴狀，同時表明上訴理由
；如已於本判決宣示後送達前提起上訴者，應於判決送達後十日內補具上訴理由，並
按他造當事人之人數附繕本。
中　　　華　　　民　　　國　　九十一　　年　　　七　　　月　　二十六  　日
~B法院書記官　何淑鈴
